臺灣基隆地方法院交通事件裁定　　　94年度交聲字第30、32號
移送機關　　交通部公路總局台北區監理所基隆監理站
異　議人　　甲○○　男　68歲.
上列受處分人因違反道路交通管理處罰條例案件，對於交通部公
路局台北區監理所基隆監理站所為之基監字第裁42-Z00000000、
42 -Z00000000號處分（按限於受處分人為甲○○之該號處分，
不及於受處分人為華新行實業股份有限公司之該號處分），聲明
異議，本院裁定如下：
    主  文
一、原處分即台北區監理所基隆監理站基監字第裁42-Z00000000
    號裁決第二項即異議人不依規定任意變換車道所處罰鍰新台
    幣參仟元並記違規點數壹點部分，應予撤銷不罰。
二、其餘聲請（即對台北區監理所基隆監理站所為之基監字第裁
    42-Z00000000號裁決及基監字第裁42-Z00000000號裁決第一
    項之異議）駁回。
    理  由
一、聲請意旨略以：異議人黃大於銘民國九十三年八月廿二日下
    午三時廿分許，駕駛車號八Ｋ─六八三六號自用小客車（登
    記所有人為華新行實業股份有限公司），途經國道一號南向
    八公里處，為警舉發伊行駛路肩超越前車、任意變換車道由
    外側路肩強行變換至內側車道、以蛇行方式行駛開車阻擾警
    方攔查、駕車違規經警攔查不停反加速離去經尾隨攔停等四
    項違規，然伊沒有違規行駛路肩，亦無蛇行等任何違規，是
    警車故意開在伊之車輛前方不讓伊行駛，所以伊才不接受稽
    查；警方取締伊違規，請警方出示伊違規之照片；伊不是在
    國道一號南向汐止收費站之憲兵崗哨處為為攔停，嗣伊為警
    攔停後，伊有停車，警察第一句話就罵伊髒話云云。
二、經查：異議人於案發時、地，駕駛車號八Ｋ─六八三六號自
    用小客車（登記所有人為華新行實業股份有限公司），途經
    國道一號南向八公里至九．四公里處，為警舉發違規駕駛，
    有內政部警政署國道公路警察局第Z00000000、Z00000000號
    舉發違反道路交通管理事件通知單二紙在卷可稽。再證人即
    本件舉發警員王錦龍於本院九十四年三月二日審理時證稱「
    當天我是和簡文良小隊長．．．執勤，當時是我開巡邏車，
    小隊長坐在右前座，當時車流量是有一點大，我開的警車就
    駕駛於路肩要看一下前方的路況，就看到異議人的自小客車
    從外側車道開出來路肩行駛，異議人發現後面有我所開的警
    車，馬上就將他的車子開回外側車道，異議人沒有閃方向燈
    就從路肩直接變換到最內側車道（舉發地點8公里處有2個車
    道，那是在南下汐止收費站前面），這時候我就閃警車的警
    示燈往內側靠，我一面駕車一面用警用的麥克風透過喇叭叫
    異議人靠邊停車，異議人看到警車靠近還是不停車，我的警
    車要開到異議人的前方，異議人不讓我超車到他的車子前方
    就一直蛇行阻撓，這期間異議人都沒有打方向燈，他以很快
    的速度從汐止收費站最右邊的收費車道快速穿過，快速穿過
    之後，在憲兵崗哨前面（九．四公里處）因為車道縮減，這
    時警車才從他左邊將他攔停，然後向他拿證件，他說他要趕
    時間沒有辦法等，我說如果你沒有時間等，我把你資料抄下
    來，會把違規單寄給你，他就把證件交給我，我抄下他的資
    料之後把證件還給他，讓他離開。」等語，是異議人所辯與
    事實不符。又按「道路交通管理之稽查，違規紀錄，由交通
    勤務警察，或依法令執行交通稽查任務人員執行之。」，道
    路交通管理處罰條例第七條一項規定甚明；次按交通警員製
    單舉發違反道路交通管理處罰條例所列之違規事實，本質上
    為行政處分，行政處分一旦有效成立，有以公定力規定法律
    秩序之效力（最高行政法院九十一年判字第二七０號判決參
    照），該行政處分當可被推定為真正，其據以依法處分之事
    實認定亦為正確無誤，是以立法者賦予行政機關制定違反道
    路交通事件統一裁罰標準及處理細則，使執勤警員得當機處
    分，以維護交通秩序、安全之行政目的，反之，若謂公務員
    一切行政行為均需預留證據以證其實，則國家行政勢必窒礙
    難行，據此，刑事訴訟法就犯罪證據有關之規定中，與屬行
    政秩序罰之交通違規裁罰本旨不合之部分，自不在準用之列
    ，是若無證據足資證明執勤員警之舉發有誤或有捏造事實違
    法取締之情事，則執勤警員本其維護交通秩序、安全職責所
    為之舉發，自應受到合法、正確之推定（參台灣高等法院九
    十一年度交抗字第一０三三號、九十二年度交抗字第四四六
    號裁定），是異議人空言否認違規駕駛，然既經舉發而填製
    舉發違反道路交通管理事件通知單之警員王錦龍到庭證述對
    質如上，異議人之辯詞仍未足採。再查，依證人王錦龍前開
    證述，異議人利用路肩超車後，因為警發覺取締而以蛇行、
    不打方向燈之任意變換車道之方式阻撓警車之取締，因而接
    續以類此之同一行為同時違反道路交通管理處罰條例第四十
    三條第一項一款、第三十三條第一項（高速公路交通管制規
    則第十一條）之規定，此類同刑法上之想像競合犯，我國行
    政法學上關於此等行政罰上之想像競合犯應如何處理、是否
    應類推適用刑法上想像競合犯之處理方式，素有不同見解，
    然依九十四年一月十四日三讀通過、同年二月五日公布之行
    政罰法第二十四條第一項規定「一行為違反數個行政法上義
    務規定而應處罰鍰者，依法定罰鍰額最高之規定裁處。但裁
    處之額度，不得低於各該規定之罰鍰最低額。」因是，該法
    雖尚未正式施行（定自九十五年二月四月施行），然我國立
    法例顯然認為行政罰上之想像競合犯應類推適用刑法第五十
    五條「從一重處斷」之法理處理之，並進而具體規定於行政
    罰法之條文內，是法院處理是項問題時自亦應遵重該項立法
    例；本件異議人既以法律上之一行為同時違反道路交通管理
    處罰條例第四十三條第一項一款、第三十三條第一項之規定
    ，自應從較重之前者規定處罰之即可，是原處分即台北區監
    理所基隆監理站基監字第裁42-Z00000000號裁決第二項應予
    撤銷不罰，然該裁決第一項即異議人利用路肩超越前車，處
    罰鍰新台幣參仟元，並記違規點數壹點，則應予維持，蓋異
    議人係利用路肩超車為警發覺取締，始另行起意以蛇行、任
    意變換車道方式，阻撓警方之依法舉發，自屬前後二個不同
    之數行為，應分別處罰之（行政罰法第二十五條參看）。再
    原處分即台北區監理所基隆監理站基監字第裁42-Z00000000
    號裁決亦無違法或不當，應予維持。綜上，本件聲請雖核無
    理由，然原處分機關之裁決既有前開部分之不當，亦屬無可
    維持，而應由本院將該部分撤銷，自為裁定如主文第一項所
    示；至原處分機關之其他部分之裁決並無不當或違法，應裁
    定如主文第二項所示。
三、附論：交通部公路局台北區監理所基隆監理站所為之基監字
    第裁42-Z00000000號另一裁決係針對受處分人華新行實業股
    份有限公司所為之處分，異議人甲○○既非以該公司代表人
    提出異議，因之，本件異議範圍不及該部分之裁決，併此敘
    明。
據上論斷，應依道路交通案件處理辦法第十九條、第二十條前段
，裁定如主文。
中　　華　　民　　國　　94　　年　　4 　　月　　25　　日
                  交通法庭法      官  曾雨明
以上正本證明與原本無異。
對於本件裁定如有不服，應於收受送達後5日內，向本院提出抗
告書狀，敘述抗告之理由，抗告於臺灣高等法院。
中　　華　　民　　國　　94　　年　　4 　　月　　26　　日
                          書  記　官  王靜敏
